臺灣臺南地方法院刑事判決　　　　　　 100年度訴字第1100號
公　訴　人　臺灣臺南地方法院檢察署檢察官
被　　　告　曾家俊
上列被告因偽造文書等案件，經檢察官提起公訴（100年度偵緝
字第733號），本院判決如下：
    主  文
本件管轄錯誤，移送臺灣臺中地方法院。
    理  由
一、本件起訴意旨略以：被告曾家俊自民國九十八年起，加入彭
    荐洲（彭荐洲涉及詐欺等罪嫌部分，經本院判處應執行有期
    徒刑六年，經上訴後，現由臺灣高等法院臺南分院審理中）
    、劉錚蔚（劉錚蔚涉及詐欺等罪嫌部分，經本院判處有期徒
    刑一年二月確定）所屬之詐欺集團，並擔任該詐欺集團之提
    款及測試帳戶車手，而與上開詐騙集團成員及劉錚蔚共同基
    於詐欺取財及偽造文書之犯意聯絡，分別為下列犯行：
  (一)上開詐欺集團成員於九十八年十一月二十七日上午，以警官
    及書記官之名義，撥打電話予陳蕙鈞，佯稱陳蕙鈞之帳戶遭
    詐欺集團使用，為確認陳蕙鈞與詐欺集團有無往來，及避免
    陳蕙鈞之帳戶存款遭凍結，需將存款先匯至檢察官專用之金
    融帳戶，待二十四小時後再退還存款云云，致陳蕙鈞陷於錯
    誤，依其指示於同日，將新臺幣（下同）二十九萬八千元，
    存入戶名「黃渝鈞」、帳號000000000000號之
    「星展銀行臺中分行」帳戶（彭荐洲所屬詐騙集團開戶車手
    所開立之帳戶）內，復由曾家俊開車載送擔任提款車手之劉
    錚蔚持戶名「黃渝鈞」之上開帳戶提款卡，於同日下午四時
    二十五分許，至新北市中和區「統一超商」聖武門市中國信
    託銀行自動櫃員機操作，提領上開詐欺所得款項四萬元，曾
    家俊、劉錚蔚各可獲提領金額百分之一之報酬。
  (二)上開詐欺集團成員於九十八年十一月三十日中午十二時三十
    分許，以桃園縣警察局警官及書記官之名義，撥打電話予鄭
    詩樺，佯稱鄭詩樺之帳戶遭詐騙集團作為洗錢帳戶，涉案情
    節嚴重，鄭詩樺名下帳戶之存款需淨空轉入其指定之帳戶云
    云，致鄭詩樺陷於錯誤，依其指示先後於九十八年十一月三
    十日下午三時三十五分許、九十八年十二月一日下午一時八
    分許，陸續將九萬三千元及六萬元，以無摺存款之方式，存
    入戶名「蔡佳芳」、帳號000000000000號之「
    大眾商業銀行前金簡易分行」帳戶（彭荐洲所屬詐騙集團開
    戶車手所開立之帳戶）內，復由曾家俊持戶名「蔡佳芳」之
    上開帳戶提款卡，先於九十八年十一月三十日下午三時三十
    六分許，至桃園縣桃園市○○路八○號「7-11便利商店」桃
    民店中國信託銀行自動櫃員機操作，且提領上開詐欺所得款
    項共七萬九千元。嗣曾家俊再開車載送擔任提款車手之劉錚
    蔚持前揭「蔡佳芳」帳戶提款卡，於九十八年十二月一日下
    午一時四分許及同日下午一時五十四分許，至新北市中和區
    「全家便利商店」中和中穗店國泰世華銀行自動櫃員機及大
    眾銀行中和分行自動櫃員機操作，提領上開詐欺所得款項六
    萬六千元及二萬六千元，曾家俊、劉錚蔚各可獲提領金額百
    分之一之報酬。
  (三)上開詐欺集團為測試該集團其他成員所冒名申辦之「許沛溱
    」星展銀行彰化分行（帳號：000000000000號
    ）帳戶可否順利使用，遂推由曾家俊於九十八年十二月九日
    上午十一時四十分許，持該集團偽造之「許沛溱」印章及冒
    名申辦之上開「許沛溱」帳戶存摺，前往星展銀行中和分行
    ，未得「許沛溱」之同意或授權，在星展銀行存款取款憑條
    填寫金額一千五百元，及在「存戶簽章欄」內，蓋用偽造之
    「許沛溱」印文一枚，偽造「許沛溱」欲提領一千五百元之
    取款憑條私文書後，臨櫃向承辦之該銀行行員持以行使欲為
    小額提款之測試時，為行員識破而未提領成功，足以生損害
    於許沛溱（起訴書誤載為「羅佳慧」）及星展銀行對存戶存
    款管理之正確性，曾家俊於測試帳戶後，可獲得日薪一千元
    酬金云云。因認被告涉犯刑法第三百三十九條第一項詐欺取
    財罪、同法第二百十六條、第二百十條之行使偽造私文書罪
    。
二、按案件由犯罪地或被告之住所、居所或所在地之法院管轄，
    刑事訴訟法第五條第一項定有明文。查：
  (一)被告曾家俊於本件起訴繫屬本院時之住所係設於臺中市○○
    區○○里○○鄰○○路二四一巷四五之一二號，有被告全戶
    戶籍資料查詢結果在卷可查（本院卷第一○頁）；且被告亦
    未陳明於本院管轄區域內，有供其為居所之處；被告亦未因
    案於本院管轄區域內之監所執行或受羈押，亦有臺灣高等法
    院在監在押全國紀錄表附卷可按（本院卷第一一頁），足認
    被告於本件起訴繫屬本院時之住所、居所及所在地均非於本
    院管轄區域內甚明。
  (二)本案犯罪地無一在本院管轄區域內：
    1.本件無證據證明被告所屬詐欺集團成員係於本院管轄區域
      內對被害人陳蕙鈞、鄭詩樺施以詐術。
    2.被害人陳蕙鈞陷於錯誤後，係於臺中市○○區○○路臺中
      銀行提領二十九萬八千元，隨即將款項於星展銀行豐原分
      行存入詐欺集團成員所指示之「星展銀行臺中分行，黃渝
      鈞，000000000000帳號」內，被告與共犯劉
      錚蔚再於新北市中和區統一超商聖武門市內之中國信託銀
      行自動櫃員機提領詐欺所得四萬元，有被害人陳蕙鈞之陳
      述、被告之自白在卷可查（一百年度偵緝字第七三三號第
      一八、三九至四一頁）。
    3.被害人鄭詩樺陷於錯誤後，係將銀行內款項九萬三千元及
      六萬元提領出後，於大眾銀行北臺中簡易分行、臺中分行
      存入詐欺集團成員所指示之「大眾銀行前金簡易分行，蔡
      佳芳，000000000000帳號」內，被告再於桃
      園縣桃園市○○路八○號統一超商桃民門市內之中國信託
      銀行自動櫃員機提領詐欺所得七萬九千元，另由被告與共
      犯劉錚蔚於新北市中和區大眾銀行中和分行自動櫃員機提
      領詐欺所得二萬六千元，有被害人鄭詩樺之陳述、被告及
      共犯劉錚蔚之自白及蔡佳芳上開帳戶交易明細表在卷可查
      （一百年度偵緝字第七三三號第一八、二八、三三之一至
      三六、五○頁）。
    4.被害人許沛溱遭冒用身分證件於星展銀行彰化分行開立帳
      戶，而被告係於星展銀行中和分行臨櫃測試是否可以順利
      以冒名辦理之存提款，有被害人許沛溱之陳述、銀行開戶
      資料、被告及共犯劉錚蔚之自白附卷可按（一百年度偵緝
      字第七三三號第二七、四四至五一頁）。
    5.綜上所陳，本件被告被訴犯罪事實之犯罪地亦不在本院管
      轄區域內。
三、數人共犯一罪者，為相牽連案件，得合併由其中一法院管轄
    ，刑事訴訟法第六條第一項、第七條雖定有明文。惟起訴書
    所指與被告共犯詐欺犯行之彭荐洲、劉錚蔚於本案起訴時並
    無案件繫屬於本院：
  (一)按刑事訴訟法所規定之相牽連案件，其訴訟對象各別，訴訟
    繫屬亦互異，本得分別起訴，分別審判，惟立法者基於「訴
    訟經濟」之考量，經由案件間存在特殊之關聯性（即「相牽
    連」之關係），使對於該案件無固有管轄權之法院取得管轄
    權，故有同法第六條牽連管轄規定之設；是若其中具有相牽
    連關係之案件已經判決，其他案件受理在後，此時已無法由
    合併審判達訴訟經濟之效，自應按其事物管轄之性質，由有
    管轄權之法院另為審判，不得因其具有相牽連關係，而違反
    事物管轄之規定，此有最高法院二十二年上字第一八○四號
    判例意旨可資參照。依此，若其中具有管轄權之相牽連關係
    之案件未據起訴，而起訴者為該法院無管轄權之案件，亦應
    同上開處理，而無刑事訴訟法第六條第一項之適用，故不得
    專就相牽連之案件單獨起訴，應回歸土地管轄以定其管轄權
    之有無（臺灣高等法院九十七年度上易字第二二九五號判決
    意旨參照）。
  (二)查起訴書雖載被告自九十八年起，加入彭荐洲、劉錚蔚所屬
    詐欺集團，並擔任該集團之提款及測試帳戶車手，而與該集
    團成員及劉錚蔚共同基於詐欺取財及偽造文書之犯意為下列
    詐欺取財犯行…等語（見起訴書犯罪事實）。惟上開共犯彭
    荐洲之詐欺犯行，業經本院於一百年二月二十四日以九十九
    年度訴字第一一四一、一六九三號判決判處有期徒刑六年，
    經上訴後復由臺灣高等法院臺南分院於一百年七月二十一日
    以一百年度上訴字第四二○、四二一號判決判處有期徒刑六
    年；劉錚蔚部分則經本院於一百年一月六日以九十九年度訴
    字第一一四一號判決判處有期徒刑一年二月確定；又彭荐洲
    、劉錚蔚現已無案件繫屬於本院，有彭荐洲、劉錚蔚臺灣高
    等法院被告前案紀錄表、案件繫屬查詢單在卷足參（本院卷
    第一二至一七、六八至六九頁），是起訴書雖記載被告上開
    犯行係與彭荐洲、劉錚蔚共犯，而有刑事訴訟法第七條第二
    款之數人共犯一罪之相牽連關係，而依同法第六條第一項得
    合併由本院管轄，惟具相牽連關係之共犯彭荐洲、劉錚蔚所
    涉本案犯行部分，於本案在一百年八月三十日繫屬本院時（
    本院卷第一頁），均已審結，不復繫屬於本院，無法由合併
    審判達訴訟經濟之效，自應按其事物管轄之性質，由有管轄
    權之臺灣臺中地方法院另為審判。
四、綜上所述，被告之住居所及本件犯罪地、行為地、結果地無
    一在本院管轄區域內，本院並無固有管轄權；又本件起訴時
    具相牽連關係之共犯彭荐洲、劉錚蔚所涉本案犯行，均已審
    結，無案件繫屬於本院，本院自無從依刑事訴訟法第六、七
    條之規定取得管轄權。是則本件檢察官向本院提起公訴，揆
    諸上開說明，自有未合，爰不經言詞辯論，逕為諭知管轄錯
    誤之判決，並移送有管轄權之法院審理之。
據上論斷，應依刑事訴訟法第三百零四條、第三百零七條，判決
如主文。
中    華    民    國   100    年    10    月    5     日
                  刑事第三庭  審判長法  官  卓穎毓
                                    法  官  曾子珍
                                    法  官  施介元
以上正本證明與原本無異。
如不服本判決應於收受本判決後10日內向本院提出上訴書狀，並
應敘述具體理由。其未敘述上訴理由者，應於上訴期間屆滿後20
日內向本院補提理由書狀（均須按他造當事人之人數附繕本）「
切勿逕送上級法院」。
                                    書記官  周怡青
中    華    民    國   100    年    10    月    6     日